【裁判字號】    97,易,554
【裁判日期】    970530
【裁判案由】    毀棄損壞等
【裁判全文】
臺灣彰化地方法院刑事判決               97年度易字第554號
公  訴  人  臺灣彰化地方法院檢察署檢察官
被      告  丙○○
選任辯護人  黃錦郎律師
上列被告因毀棄損壞等，經檢察官提起公訴（97年度偵字第1169
、1613號），本院判決如下：
    主  文
丙○○犯公然侮辱罪，處拘役伍拾玖日，如易科罰金，以新台幣
壹仟元折算壹日。
丙○○被訴毀損部分無罪。
    事  實
一、丙○○與鄰居甲○○夙有怨隙，丙○○住彰化縣伸港鄉○○
    村○鄰○○路78之1號、甲○○則住同路95號，民國（下同）
    96年7月18日9時許，丙○○竟基於公然侮辱之犯意，在不特
    定人得共見共聞之上述汴頭路78之1號、95號前，以台語辱
    罵甲○○「蕭機掰，你若要給人幹，你就去給人幹，蕭機掰
    」「蕭機掰」「蕭機掰，幹你娘，蕭機掰」「幹你娘，蕭機
    掰」「你若愛去給人幹，你就去給人幹」「你若愛去給人幹
    ，你就去給人幹」「幹你娘，蕭機掰」「幹你老母」「幹你
    娘」「幹你老母」「你蕭機掰」「幹你娘」「你老母蕭機掰
    ，每天被人家幹」等穢語，對甲○○公然侮辱之，使甲○○
    在精神上感受痛苦與難堪，貶損甲○○之人格。
二、案經甲○○訴由臺灣彰化地法院檢察署檢察官偵查起訴。
    理  由
壹、有罪部分：
一、認定事實所憑之證據及理由：
  (一)被告於本院審理中，對上述事實均坦承不諱。並曾於警訊中
    ，承認96年7月18日上午9時許，有站在自家門前（但否認有
    辱罵行為）。證人甲○○於97年3月5日檢察官偵訊中具結證
    稱：警訊中所稱96年7月18日上午9時許遭辱罵之陳述為真實
    。
  (二)經本院勘驗告訴人甲○○提出之錄影光碟後，得悉：
  1.錄影畫面分割為四格，左上角為告訴人屋內；左下角為告訴
    人大門屋外朝向被告住家方向拍攝；右上角為由告訴人房屋
    側邊拍攝被告住家方向（即由告訴人屋內看出去右手邊）：
    右下角為由告訴人房屋大門屋外朝向被告住家的反方向（即
    由告訴人屋內看出去左手邊）。
  2.光碟中視訊軌二檔案，時間由「0000-0-00 00：59：51」開
    始，天氣為陰天，房屋沒有陰影，人也沒有影子，其細部動
    作如下：
┌──────────┬───────────────────┐
│右上角畫面時間      │錄影中畫面聲音                        │
├──────────┼───────────────────┤
│0000-0-00 00：00：07│左上角畫面：告訴人甲○○自家內有孫女在│
│                    │            玩耍。                    │
│                    │左下角畫面：被告騎腳踏車由巷口遠方進入│
│                    │要返回自家                            │
├──────────┼───────────────────┤
│0000-0-00 00：00：24│右上角畫面：被告停妥腳踏車後，罵「蕭機│
│                    │掰，你若要給人幹，你就去給人幹，蕭機掰│
│                    │」「蕭機掰」。                        │
├──────────┼───────────────────┤
│0000-0-00 00：00：42│左上角畫面：告訴人走向門口，說「你不要│
│                    │拿石頭隨便丟」。                      │
├──────────┼───────────────────┤
│0000-0-00 00：00：46│左下角畫面：有一個石頭丟向告訴人住家牆│
│                    │壁。被告出聲罵「蕭機掰，幹你娘，蕭機掰│
│                    │」「幹你娘，蕭機掰」「你若愛去給人幹，│
│                    │你就去給人幹」「你若愛去給人幹，你就去│
│                    │給人幹」「幹你娘，蕭機掰」並於「      │
│                    │0000-0-00 00：00：59」走近自家門前。  │
├──────────┼───────────────────┤
│0000-0-00 00：01：00│左上角畫面：告訴人在屋內說「你又在瘋喔│
│                    │」。                                  │
│                    │左下角畫面：被告聽到後，突然由門前轉回│
│                    │朝向告訴人住家方向，罵「幹你老母」。  │
├──────────┼───────────────────┤
│0000-0-00 00：01：11│左上角畫面：告訴人在屋內做家事，邊說「│
│                    │你又在瘋喔」。                        │
│                    │左下角畫面：聽到石頭「碰」一聲聲音，並│
│                    │於「0000-0-00 00：01：17」，右下角畫面│
│                    │有一根木棍飛過的影像，左下角畫面，有木│
│                    │棍飛過去的影像，聽到木棍與金屬「碰」一│
│                    │聲，木棍才掉落地面的聲音。            │
├──────────┼───────────────────┤
│0000-0-00 00：01：59│左下角畫面：被告在自家門前，朝告訴人方│
│                    │向罵「幹你娘」，走進自家。            │
│                    │右下角畫面：告訴人走出自家門口位置，撿│
│                    │拾起石頭及一根木棍，說「我要叫警察來把│
│                    │你.. 」「我是怎樣犯.. 每天罵啦.. 每天 │
│                    │給你看到就被你.. 你是怎樣每天瘋未煞.. │
│                    │」。                                  │
├──────────┼───────────────────┤
│0000-0-00 00：02：17│左下角畫面：被告走出自家，並邊走邊罵「│
│                    │幹你老母」，並走到告訴人家正門口，以左│
│                    │手指著告訴人大門，罵「你蕭機掰」「幹你│
│                    │娘」，並往巷口方向（即與被告住家反方向│
│                    │）走去。                              │
│                    │左上角、右下角畫面：告訴人由屋內走到自│
│                    │家門口，朝被告說「你每天罵，每天亂，瘋│
│                    │未煞」，被告在巷口位置回頭，回罵並手指│
│                    │著告訴人說「你不用再罵人啦，你老母蕭機│
│                    │掰，每天被人家幹」，然後轉身繼續走向巷│
│                    │口。                                  │
└──────────┴───────────────────┘
  (三)刑法第309條之公然侮辱罪，以公然為要件，所謂公然，係
    指不特定人或多數人所得以共見共聞之情形而言，不以侮辱
    時確實有多數人在場見聞為要件。被告與告訴人所居住之房
    屋前，乃公眾得出入之道路，符合「公然」之要件，故無疑
    義。又按刑法第309條所規定「侮辱」，係指直接對人詈罵
    、嘲笑或其他表示足以貶損他人評價之意思。依據上述勘驗
    結果，被告確實有辱罵甲○○「蕭機掰，你若要給人幹，你
    就去給人幹，蕭機掰」「蕭機掰」「蕭機掰，幹你娘，蕭機
    掰」「幹你娘，蕭機掰」「你若愛去給人幹，你就去給人幹
    」「你若愛去給人幹，你就去給人幹」「幹你娘，蕭機掰」
    「幹你老母」「幹你娘」「幹你老母」「你蕭機掰」「幹你
    娘」「你老母蕭機掰，每天被人家幹」等不堪入耳之話語，
    上述話語在現今社會上之多數見解，均認為係以使人難堪為
    目的之言語，其意義已表示不屑、輕蔑，足以對於個人在社
    會上所保持之人格及地位，達貶損其評價之程度。
  (四)本案事證明確，被告公然侮辱之犯行，已可認定。
二、論罪科刑：
  (一)被告先後多次言詞侮辱，時間緊接，所侵害皆為告訴人一人
    之名譽法益，而為接續之一行為。故被告所為，係犯刑法第
    309條第1項之公然侮辱罪。
  (二)爰審酌：被告與告訴人間，本屬鄰居關係，數年來感情交惡
    互有糾紛，而告訴人一個女人在家，屋內尚有孫女在玩耍，
    被告一個男人竟然到告訴人屋前破口大罵，使告訴人感受精
    神上重大痛苦，而被告辱罵之言詞極為難堪，使告訴人名譽
    貶損，不宜輕縱；又被告與告訴人積怨已深，不能和解亦有
    不得已原因，被告於警偵訊中均否認犯行，但經本院播放錄
    影光碟後，才承認犯行，犯後態度不能稱為良好等一切情狀
    ，量刑如主文，並諭知易科罰金之折算標準，以資儆懲。
三、適用法條：
  (一)刑事訴訟法第299條第1項前段。
  (二)刑法第309條第1項、第41條第1項前段。刑法施行法第1條之
    1第1項、第2項前段。
貳、無罪部分：
一、公訴意旨另以：被告丙○○復基於毀損之犯意，於96年7月
    18日9時許，在彰化縣伸港鄉○○村○鄰○○路78之1號住處
    前，以石頭、木材等物品丟擲乙○○在彰化縣伸港鄉○○村
    ○○路95之1號鐵皮屋之牆壁，致該牆壁多處破損，並留下
    刮擦痕跡，而使該牆壁之遮蔽及美觀功能受損，足生損害於
    乙○○。因認被告丙○○係觸犯刑法第354條之毀損罪嫌。
二、上開監視錄影光碟之9時46分，有一個石頭丟向告訴人住家
    牆壁，應為被告所丟擲，又9時1分11秒，有聽到石頭「碰」
    一聲的聲音，並於9時1分17秒，畫面中有一根木棍飛過的影
    像，並聽到木棍與金屬「碰」一聲，木棍才掉落地面的聲音
    ，應是被告先丟擲石頭，再丟擲木棍，致木棍與鐵皮碰撞產
    生的聲音，故被告應有丟擲石頭2次、丟擲木棍1次之行為。
    被告於本院勘驗光碟後亦坦承有此行為。
三、依刑法第353條第1項規定：「毀壞他人建築物、礦坑、船艦
    或致令不堪用者，處六月以上五年以下有期徒刑。」；同法
    第354條規定：「毀棄、損壞前二條以外之他人之物或致令
    不堪用，足以生損害於公眾或他人者，處二年以下有期徒刑
    、拘役或五百元以下罰金。」，按最高法院27年上字第2618
    號判例：「刑法第353條第1項所謂毀壞建築物，以毀壞其要
    部，致失其效用為構成要件。自訴人住房後簷之瓦椽，雖為
    上訴人鋸去八寸，但其房屋照舊可以居住，即其建築物之重
    要部分並未因而喪失效用，自不構成該條項之罪。」，又按
    最高法院30年上字第463號判例意旨：「刑法第353條第1項
    之毀壞他人建築物罪，必須毀壞建築物之重要部分，足致該
    建築物之全部或一部失其效用，始能成立，若僅毀損其附屬
    之門窗等物，而該建築物尚可照舊居住使用者，祇能依同法
    第354條毀損他人之物論處。」，以及按最高法院50年台上
    字第870號判例意旨：「毀壞建築物罪，以行為人有毀壞他
    人建築物重要部分，使該建築物失其效用之故意，為成立要
    件，如因鬥毆氣憤而亂擲石塊，致將他人房屋之牆壁上泥土
    剝落一部分，既未喪失該建築物之效用，【除具有刑法第
    354條毀損他人所有物之條件，得成立該罪外】，要難以毀
    損建築物相繩。」，參照上述見解，若僅有房屋之牆壁、屋
    簷、門窗受損害，但建築物本體未受損壞，僅能適用刑法第
    354條之毀損罪，然是否構成該條毀損罪，仍需符合該條所
    稱之「毀棄、損壞、致令不堪用」之程度。
四、經檢視告訴人提出之鐵皮被丟擲石頭木棍後之照片，鐵皮上
    之刮擦痕不甚明顯，亦未導致鐵皮破裂或漏雨等情形，並無
    起訴書所稱「遮蔽」功能受損。又按刑法第354條所稱之「
    毀棄、損壞、致令不堪用」之意義，「毀棄」是銷毀滅除，
    拋棄，使物之效用全部喪失、「毀壞」是指損傷破壞物體，
    使其效用全部一部喪失，「至令不堪用」是指以毀棄損壞以
    外其他方式，雖未毀損原物，但以另令其效用喪失之行為。
    鐵皮屋之功能在於遮風避雨，起訴書指訴鐵皮上產生刮擦痕
    ，致令鐵皮美觀之功能喪失云云。「美觀功能」確實可能是
    物品之功能之一，如名畫、雕塑、首飾珠寶等，任何一點點
    刮擦痕都可能損壞或致令不堪用，然鐵皮主要功能不在美觀
    ；甚至更客觀來說，許多雜亂無章的違建，都是以鐵皮搭建
    而成，社會輿論也從未論述鐵皮搭蓋的房子具有何種美觀功
    能。本案被告雖然丟擲石頭、木棍，致令鐵皮產生刮擦痕，
    但並不明顯（比較明顯的是告訴人自己以麥克筆圈起來的痕
    跡），刮擦痕並未達到使鐵皮「毀棄、損壞、致令不堪用」
    之程度，難以構成刑法第354條之罪。
五、綜上所述，被告丟擲石頭、木棍之行為，確實不該，但尚未
    達到構成刑法第354條毀損罪之程度，此外查無其他證據證
    明被告有毀損罪犯行，基於無罪推定，應諭知此部分無罪。
    告訴人若認為權利受損，應循民事侵權行為之途徑訴請賠償
    ，併此敘明。
六、適用法條：刑法第301條第1項前段。
本案經檢察官吳芙如到庭執行職務。
中    華    民    國    97    年    5    月    30    日
                  刑事第八庭    法  官  葉明松
以上正本證明與原本無異。
如不服本判決，應於判決送達後10日內，向本院（切勿逕送臺灣
高等法院臺中分院）提出上訴狀，上訴書狀應「敘述具體上訴理
由」，並按他造當事人之人數附繕本。
告訴人或被害人對於判決如有不服具備理由請求檢察官上訴者，
其上訴期間之計算係以檢察官收受判決正本之日期為準。
中    華    民    國    97    年    5    月    30    日
                                書記官  施秀青
中華民國刑法第309條
（公然侮辱罪）
公然侮辱人者，處拘役或 3 百元以下罰金。
以強暴犯前項之罪者，處 1 年以下有期徒刑、拘役或 5 百元以
下罰金。


司法院資訊處製作；財團法人民間司法改革基金會備份。
